臺灣高等法院刑事判決　　　　　　94年度交上更(一)字第33號
上　訴　人
即　被　告　乙○○原名陳建銘.
選任辯護人　宋志衡律師
　　　　　　黃英哲律師
　　　　　　翁國彥律師
上列上訴人因公共危險案件，不服臺灣臺北地方法院91年度交訴
字第76號，中華民國91年12月5 日第一審判決（起訴案號：臺灣
臺北地方法院檢察署91年度偵字第16048 號），提起上訴，經判
決後，由最高法院第一次發回更審，本院判決如下：
    主  文
上訴駁回。
    事  實
一、乙○○（原名陳建銘，以下同）於民國（下同）八十四年間
    ，因偽造有價證券罪，經本院八十四年度上訴字第七六三號
    判處有期徒刑二年；又詐欺案件，經原審法院於八十四年十
    一月十六日以八十三年度訴字第七六七號判處有期徒刑一年
    二月確定，經原審法院八十五年度聲字第一四七號裁定定應
    執行為有期徒刑三年，經執行後，於八十六年一月廿一日縮
    刑假釋出獄，於八十七年十月二十八日假釋期滿執行完畢，
    詎仍未知警惕。
二、乙○○於九十一年三月六日晚間在台北市福華飯店飲用酒類
    ，已達步態不穩、精神混惑不清而不能安全駕駛動力交通工
    具之程度，猶駕駛動力交通工具即車號ＣＸ—二六一三號自
    用小客車上路返家（按飲用酒類不能安全駕駛部分，業經本
    院前審駁回上訴確定），於同日晚間二十三時四十分許，由
    西向東行經台北市○○路○段及該路段一五六巷交岔路口，
    因酒後注意能力降低，疏未注意該路口交通號誌為紅燈而擅
    自闖越，致在該交岔路口撞及沿辛亥路三段一五六巷南向北
    行駛、分別由丙○○及賈納森（印度籍）所騎乘之腳踏車，
    致該二人均倒地，賈納森因而受有左側脛腓骨開放性骨折及
    顱內出血，丙○○因而受有右側下巴擦傷五Ｘ六公分、右手
    擦傷三Ｘ四公分、右手第一掌骨骨折、門牙骨折（按過失傷
    害罪部分，業據據丙○○、賈納森於偵查中撤回告訴，由檢
    察官不另為不起訴之處分確定）。乙○○於駕車肇事致丙○○、賈納森受傷後，竟另行起意逕自加速續向東沿國道三號
    高速公路台北聯絡道北上方向逃逸，至駛出第二個隧道時因
    擦撞護欄方為警查獲，經測試其呼氣所含酒精濃度達每公升
    一點一一毫克。
三、案經台北市政府警察局大安分局報告台灣台北地方法院檢察
    署檢察官偵查聲請簡易判決處刑，原審認不宜改依通常程序
    審理。
    理  由
壹、證據能力部分：
    證人甲○○（原警詢所載身分證統一編號有誤）於警詢之證
    述，屬被告以外之人，於審判外之陳述，惟經本院查明證人
    甲○○正確之身分證統一編號及住居所後，依法傳喚、拘提
    均傳喚不到，且查證人僅係案發當適巧路過之目擊證人與被
    告並不熟識，復案發未幾即制作警訊筆錄，筆錄當時記憶應
    尚屬清晰，亦未有受人情壓力之情狀，且多次警訊內容均稱
    一致，當無虛捏之可能，而有可信之特別情狀，又為證明犯
    罪事實之存否所必要，依刑事訴訟法第一百五十九條之三第
    三款之規定，其於警詢中之證述有證據能力，先予敘明。
貳、認定犯罪事實所依據之證據及理由：
一、訊據上訴人即被告乙○○，固對於在上揭時、地因服用酒類
    ，不能安全駕駛動力交通工具而駕駛，並撞及被害人丙○○
    、賈納森二人之事實不諱，惟矢口否認有肇事逃逸犯行，並
    辯稱：肇事當時已不知人事，並未察知撞到人，無駕車逃逸
    之意思及故意云云。經查：
  (一)被告對於在上揭時、地因服用酒類，不能安全駕駛動力交通
    工具而駕駛，並因此而肇事撞及丙○○、賈納森二人之事實
    ，有被告於警方查獲時，測得其呼氣中酒精濃度達每公升一
    點一一毫克，有警製刑法第一百八十五條之三案件測試觀察
    紀錄表及酒測紀錄一紙在卷可考，另被告因酒後反應及判斷
    能力下降，而於事實欄所載之交岔路口，疏未注意號誌變換
    ，遽予駕車闖越紅燈，並撞及被害人丙○○、賈納森騎乘之
    腳踏車而肇事，致該二人受傷，亦有驗傷診斷證明書影本二
    紙附卷可稽（見九十一年度偵字第五九三０號卷第三一頁、
    第三二頁）。
  (二)本件車禍發生後，被告在高速公路因擦撞護欄方為警查獲，
    其被查獲時所駕駛之汽車車損狀況為前擋風玻璃嚴重破損、
    車頂凹陷、引擎蓋有明顯刮痕、右前車燈玻璃破裂，有照片
    四幀在卷可按（見九十一年度偵字第五九三０號卷第二二頁
    、第二三頁）。被告亦因擦撞護欄受有右側臉頰撞傷、右臉
    割傷之傷害，有交通事故補充資料表可憑（見九十一年度偵
    字第一六０四八號卷第一四頁）。再佐以被告自承其於肇事
    前自台北市○○路○段車行地下道駛出，至行經前開交岔路
    口肇事之時，均一路踩油門未曾踩煞車，車速為時速五十至
    六十公里等語（原審法院卷第一八頁九十一年十一月二十一
    日審判筆錄、九十一年三月七日偵訊筆錄參照），可知被告
    於事發前一路以高速行駛，於肇事路口同時撞及二部腳踏車
    ，碰撞力道甚為鉅大，而被告駕車行駛於市區道路，在交岔
    路口其車頭部位及擋風玻璃發生嚴重碰撞，且其擋風玻璃碎
    裂並形成花紋裂痕，視線已受影響，衡情其當無不知係已經
    發生碰撞而肇事之理，再以該碰撞力道之鉅，被告縱未下車
    察看，亦可推知應有人車因此事故成傷、受損，被告辯稱於
    肇事後雖知撞到東西，但不知係撞到人云云，顯與常理相悖
    ，不足採信。
  (三)又被告於肇事後駕車駛離現場，沿辛亥路三段續往東行，接
    續行駛於國道三號高速公路台北聯絡道，在駛出第二個隧道
    口時因右偏擦撞路旁護欄方才停車，適停車地點附近有高速
    公路警察局木柵分隊員警正在處理其他事故，發現被告之車
    毀損，上前察看而告查獲等情，迭經被告於警訊、偵查及原
    審法院審理時陳述明確，核與目擊事故發生經過之證人甲○○於警詢中證述內容相符（偵卷九十一年三月七日交通事故
    談話紀錄表、九十一年三月十二日、九十一年五月二偵訊筆
    錄參照）。又自肇事之辛亥路三段駛上國道三號高速公路台
    北聯絡道為上坡路段，先後必須左、右彎方能通過第一、二
    個隧道，此為駕駛汽車之公眾周知之事實，被告平常以汽車
    代步，焉能諉稱不知；被告於事發後停車地點與肇事現場之
    距離約有一、二公里之遙等情，業據被告坦認無訛（原審法
    院卷第一九頁、九十一年十一月二十一日審判筆錄、本院卷
    第七十三頁背面準備程序筆錄參照），而被告於本院審理中
    自承因為我開了一段時間，因為玻璃破掉砸傷臉，我因為痛
    ，才想知道什麼情形，當我有知覺，已經撞到護欄等語，然
    依肇事地點距被告撞擊護欄停車之處約僅一、二公里，若以
    時速六十公里（以高速公路最低速限計之）推算，被告肇事
    後續行駕車時間，應不超過三分鐘，是以被告在此不到三分
    鐘之時間內，於未再有其他外在因素涉入之情形下，何以先
    對車輛與被害人發生猛烈之撞擊，毫無反應，事後竟能在無
    知覺（被告自承當時無知覺）情形下蜿蜒行車達一、二公里
    之遙後，突有知覺並為一定意思之決斷（欲了解查看），被
    告所辯各情，在在與常理有悖，實難令人置信。況參諸國立
    台灣大學醫學院附設醫院九十五年九月十四日校附醫精字第
    ０九五一四七０一五之八函附之精神鑑定報書之結論亦認被
    告案發過程之行為仍具有目的性且保有部分程度之醒覺。（
    見本院卷第六十二頁），是被告辯稱其肇事當時並無知覺，
    且在無知覺之情形下駛離現場，顯係卸責之詞，委無足採。
    再按被告於事發後旋即以高速駛離現場，於其行車一、二公
    里長之路程中，除先後行經不能停車之二隧道路段外，並無
    不能立即停車、下車查看肇事情節之特殊情狀，此由甲○○
    多次於警訊中證稱：「事故發生後，該肇事自小客車停了一
    下也未下車，即疾駛上高速公路，我見狀立即由後追趕，並
    向無線電中心回報」、「發生車禍，該自小客車先是停下看
    了一下之後，又立刻開走，我見騎自行車的年輕人倒在地上
    ，心想可能有問題，就一面駕車追趕該自小客車，一面用車
    上無線電呼叫車行報警」等語可知（見偵卷九十一年三月十
    二日偵訊筆錄、九十一年五月二日偵訊筆錄參照），是被告
    另辯稱其於肇事後隨即進入隧道，故而無法停車查看云云，
    要非事實，亦無可取。另被害人丙○○於本院前審證稱：「
    我當時是下課揹著吉他騎車要回家，突然一陣暈炫就倒下車
    。大約三秒後我自行爬起來，聽路人告訴我說被車子撞到。
    並看到另外一位外籍被害人倒在路上。我當時只有看到壹個
    黑影，沒有看到車子。」（見本院前審九十二年二月十日訊
    問筆錄），足見被告確係肇事後逃逸。至證人即處理本案之
    警員王玉焜於本院前審雖證稱：「（本案車禍）是勤務中心
    通知我與高水龍兩位到現場的。」、「（到現場後，情形為
    何？）有兩輛腳踏車及附近攤販在現場。當時有目擊者告訴
    我們車禍的發生情形，我們聽到的是白色的裕隆大型自小客
    車，並聽說該車業已駕駛上北二高。隨後我們處理完現場，
    就與高速公路局聯絡，知道被告的車子業已被尋獲，並在他
    們處理另外一件車禍的前方自行駕車去撞路邊的護欄。」、
    「我們是在高速公路局木柵分隊為陳建銘（現更名為乙○○
    ，下同）進行酒測。酒測的成績就如卷附所顯示的酒測值。
    」、「（陳建銘當時的精神狀態為何？）他自己撞得頭破血
    流，也不知道。我有告訴陳建銘他在上高速公路之前有發生
    車禍，他自己也不知道。」、「（你與陳建銘接觸時，他的
    精神狀況為何？）他對我們所有的問題都是答非所問。他對
    於他自己的身體傷害狀況及人在何處完全不清楚。」、「（
    陳建銘是否有辦法製作筆錄？）沒有辦法。我們回到派出所
    後，有問他是否有辦法製作談話紀錄，可是陳建銘都沒有辦
    法回答問題。」（見九十二年二月十日訊問筆錄）；警員王
    玉焜於本院前審所證係被告肇事被查獲後之情形，以被告二
    次肇事於高速公路第二個隧道外擦撞護欄，其難免受到驚嚇
    ，不能以此種情形推論被告於第一次肇事後至第二次肇事之
    間，全無知覺，否則被告焉有可能繼續駕駛二公里﹖另辯護
    人引前揭國立台灣大學醫學院附設醫院之精神鑑定報告以被
    告當時呼氣酒精測試為酒測，結果呼氣酒精濃度為每公升一
    點一一毫克，已達精神科酒精急性中毒之診斷為由，主張被
    告肇事時確在無知覺未查知肇禍之情形駕車駛現場而無肇事
    逃逸之犯罪故意云云，惟如前述該精神鑑定報告，已明確指
    出被告案發過程之行為仍具有目的性且保有部分程度之醒覺
    ，互核被告駛離案發現場之過程中，曾有如證人甲○○所證
    之停車後再駛離之情形，並蜿蜒行車達一、二公里之遙等情
    觀之，被告於肇事當時絕非全然無知覺，其再行駕車離去顯
    具目的性甚明。是被告於知悉肇事致人受傷之際，未即下車
    採取救護或其他必要措施並向警察機關報告，逕予駕車駛離
    現場，其有肇事逃逸之事實，洵堪認定。
二、被告駕車肇事，致被害人丙○○、賈納森受傷後逃逸，係犯
    刑法第一百八十五條之四之駕駛動力交通工具肇事致人受傷
    逃逸罪。又被告曾有如事實欄所載之犯行及執行情形，有臺
    灣高等法院被告前案紀錄表在卷可按，其於五年以內再故意
    犯本件有期徒刑以上之罪，不論依修正前之刑法第四十七條
    ，或修正後之刑法第四十七條第一項之規定，均構成累犯，
    對被告而言並無有利或不利之情形，自不生新舊法比較之問
    題，應逕依修正前之刑法第四十七條，論以累犯，並加重其
    刑。
三、原審因認被告上開犯行事證明確，依刑法第一百八十五條之
    四、（修正前）第四十七條，並說明審酌酒後駕車之危害及
    酒後不應駕車之觀念，已透過學校教育、政令宣導及各類媒
    體廣為介紹傳達各界週知多年，被告對於酒後不能駕車，及
    酒醉駕車之危險性，應有相當之認識，詎其明知飲酒致醉，
    不能安全駕駛，猶駕車上路，顯心存僥倖，並乏尊重其他用
    路人生命、財產安全之觀念，駕駛態度甚為輕率，至屬可訾
    ，被告於犯後旋與被害人達成和解，賠償被害人所受損害等
    情狀，判處有期徒刑壹年。認事用法並無不合，量刑亦屬適
    當，被告上訴意旨以否認有肇事逃逸之故意而指摘原判決不
    當，為無理由，應予駁回。
據上論斷，應依刑事訴訟法第三百六十八條，判決如主文。
本案經檢察官鍾鳳玲到庭執行職務。
中　　華　　民　　國　　96　　年　　1 　　月　　19　　日
　　　　　　　　　刑事第十五庭審判長法　官  吳昭瑩
　　　　　　　　　　　　　　　　    法　官  王梅英
　　　　　　 　 　　　　　　　　　　法　官  李釱任
以上正本證明與原本無異。
如不服本判決，應於收受送達後十日內向本院提出上訴書狀，其
未敘述上訴之理由者並得於提起上訴後十日內向本院補提理由書
（均須按他造當事人之人數附繕本）。
                                    書記官  洪秋帆
中　　華　　民　　國　　96　　年　　1 　　月　　22　　日
附錄：本案論罪科刑法條全文
刑法第一百八十五條之四
駕駛動力交通工具肇事，致人死傷而逃逸者，處六月以上五年以
下有期徒刑。
